【裁判字號】    89,婚,767
【裁判日期】    891009
【裁判案由】    離婚
【裁判全文】
臺灣板橋地方法院民事判決  八十九年度婚字第七六七號
    原      告  乙○○○  籍設台北縣中和市○○路三十三巷二十八之三號
                          居台北縣瑞芳鎮○○街六巷十號
    被      告  甲○○
右當事人間離婚事件，本院判決如左：
    主      文
准原告與被告離婚。
訴訟費用由被告負擔。
    事      實
甲、原告方面：
  一、聲明：求為判決如主文第一項所示。
  二、陳述：
    (一)緣原告與被告於民國六十七年間結婚，婚後至今二十餘年，生活開支全由原告
      在市場中經營燒雞鴨的生意來維持，然被告在這二十餘年中從未出外工作，亦
      未協助原告工作，每天都在家裡向原告需索金錢，飲酒作樂，若稍有不從，即
      遭被告拳打腳踢，致使原告渾身是傷，原告為了孩子雖一再隱忍，但被告始終
      毫無悔改之意，反而變本加厲，於八十六年間，原告遭被告以茶桶打傷頭部，
      造成頭頂凹陷以及眼睛視力受損，當時曾在長庚醫院就醫，另原告自小患有氣
      喘病，需長期服藥以免病情惡化，然被告卻將藥品丟棄，欲置原告於死地。再
      者二十餘年來，被告從來不准原告回娘家，連農曆大年初二亦不例外，原告只
      能利用被告不在家時，偷偷回娘家探視母親及弟弟妹妹們，若遭被告察覺，免
      不了又是拳打腳踢一頓。
    (二)八十九年六月二十三日下午二時許及同年六月二十四日上午，原告又連續在住
      處樓下做生意處遭被告毆打，被告於二十三日是以手抓原告的肩膀，踢原告的
      肚子，被告於二十四日則是以手打原告的前胸。原告於同年六月二十四日下午
      前往中和市中山醫院驗傷，又於同年六月二十六日逃回娘家，並前往衛生署基
      隆醫院驗傷。八十九年六月二十四日被告曾打電話恐嚇原告的母親及弟弟，要
      給原告的弟弟好看。
    (三)查婚姻之本意在創造和樂的家庭生活，被告之所作所為違反婚姻之本意，顯有
      民法第一千零五十二條第一項第三款「夫妻之一方受他方不堪同居之虐待者」
      之情形，爰訴請法院判決離婚。
  三、證據：提出戶籍謄本二件、中和市中山綜合醫院診斷證明書、行政院衛生署基
      隆醫院驗傷診斷書各一件為證。
乙、被告方面：
  一、聲明：求為判決駁回原告之訴。
  二、陳述：因原告時常與朋友聊天，不回家煮飯，八十九年六月二十二日時兩造因
      而發生爭吵，原告有叫五個人來打被告，但當時被告不在。同年六月二十三日
      傍晚，兩造一同自基隆回來到店裡，被告要原告回家煮飯，原告不回去，兩造
      乃發生爭執，被告僅有推原告的胸部，原告應未受傷。被告並未毆打原告，僅
      在八十八年時有一次打原告耳光，是因為原告不讓小孩讀書。
    理      由
一、原告起訴主張：兩造於六十七年間結婚，婚後至今二十餘年，生活開支全由原告
    在市場中經營燒雞鴨的生意來維持，被告每天都在家裡向原告需索金錢，飲酒作
    樂，若原告稍有不從，即遭被告拳打腳踢，八十六年間原告遭被告以茶桶打傷頭
    部，造成頭頂凹陷以及眼睛視力受損，八十九年六月二十三日下午二時許及同年
    六月二十四日上午，原告又連續在住處樓下做生意處遭被告毆打，爰依民法第一
    千零五十二條第一項第三款規定訴請離婚等語。被告則以：八十九年六月二十三
    日傍晚，兩造一同自基隆回來到店裡，伊要原告回家煮飯，原告不回去，兩造乃
    發生爭執，伊僅有推原告的胸部，原告應未受傷，被告並未毆打原告，僅在八十
    八年時有一次打原告耳光，是因為原告不讓小孩讀書等語置辯。
二、經查原告主張兩造為夫妻，於六十七年間結婚，婚姻關係現仍存續中，業據原告
    提出戶籍謄本一件為證，自堪信為真實。原告又主張自結婚後即屢遭被告毆打，
    最後一次是於八十九年六月二十四日上午在住處樓下做生意處遭被告以手毆打前
    胸等語，並提出中和市中山綜合醫院診斷證明書、行政院衛生署基隆醫院驗傷診
    斷書各一件為證；被告除自承於八十八年時曾有一次打原告耳光，及於八十九年
    六月二十三日與原告發生爭執時曾以手推原告的胸部，其餘則予以否認。查就兩
    造間於八十九年六月二十三日所發生之爭執，被告雖辯稱僅以手推原告之胸部，
    並未成傷云云，惟參酌原告所提出之診斷證明書記載其胸部確受有挫傷，可見原
    告指其於當日遭被告毆打成傷乙節，應足採信，綜核上情，堪認被告確曾於八十
    八年間某日以手打原告耳光，又於八十九年六月二十三日毆打原告成傷屬實。
三、按夫妻之一方受他方不堪同居之虐待者，他方得請求離婚，民法第一千零五十二
    條第一項第三款定有明文。而所謂婚姻之共同生活，無非用以增進及維護個人人
    格之尊嚴及確保人身之安全為基本生活之再延續，猶賴雙方共同為增進夫妻情感
    之和諧，防止家庭暴力之發生，以保護婚姻之制度，於該婚姻生活中如一方對他
    方人身之身體及精神上之為不當侵害，而其方法已逾越夫妻共同生活所能忍受之
    程度，而已危及婚姻關係之維繫，即屬為該法條所揭離婚事由之不堪同居之虐待
    。查兩造於六十七年間結婚，迄今已逾二十年，被告基於夫妻情誼，當知相互疼
    惜、彼此關懷之道，其所謂因子女教育問題及因原告時常與朋友聊天致不回家煮
    飯等緣故而與原告發生爭執云云，本應賴其與原告理性溝通，以共謀家庭之和諧
    。詎被告竟以上揭細故而打原告耳光，復未思以溝通方式和諧共處，又再因雙方
    歧見而訴諸暴力，嚴重侵害原告之人格尊嚴與人身安全，實已逾越夫妻間通常所
    能忍受之程度，對原告身體上及精神上造成難以忍受之痛苦，實已達於不堪同居
    虐待之程度，揆諸首揭規定，原告訴請離婚，洵屬有據，自應予准許。
四、本件事證已臻明確，兩造其餘攻擊防禦方法，於判決結果無何影響，爰不一一論
    述。
五、據上論結，本件原告之訴為有理由，依民事訴訟法第七十八條，判決如主文。
中      華      民      國    八十九    年      十      月      九      日
                                  臺灣板橋地方法院家事法庭
~B法  官  戴嘉清
右為正本係照原本作成
如對本判決上訴，須於判決送達後二十日內向本院提出上訴狀。
中      華      民      國    八十九    年      十      月    十一      日
~B書記官  李宏明


司法院資訊處製作；財團法人民間司法改革基金會備份。
